臺灣雲林地方法院民事簡易判決
110年度簡字第68號
原      告  曾謝玉蘭
訴訟代理人  曾國郎  
被      告  翁金綿  

訴訟代理人  簡和杉  
上列當事人間請求損害賠償事件，本院於民國110年9月14日言詞
辯論終結，判決如下：
    主  文
被告應給付原告新臺幣參拾貳萬貳仟伍佰玖拾柒元，及自民國一
百一十年三月十九日起至清償日止，按週年利率百分之五計算之
利息。
原告其餘之訴駁回。
訴訟費用由被告負擔十分之四，餘由原告負擔。
本判決原告勝訴部分得假執行。
原告其餘假執行之聲請駁回。
    事實及理由
壹、程序方面:
    按訴狀送達後，原告不得將原訴變更或追加他訴。但擴張或
    減縮應受判決事項之聲明者，不在此限，民事訴訟法第255 
    條第1項第3款定有明文。本件原告起訴時原聲明請求被告應
    給付原告新台幣（下同）72萬元，及自起訴狀繕本送達之翌
    日起至清償日止，按年息百分之5計算之利息。嗣於民國110
    年4月22日具狀變更聲明為請求被告給付719,225元及上開之
    法定利息。核屬減縮應受判決事項之聲明，依上規定，核無
    不合，應予准許。
貳、實體方面:　　　　
一、原告主張:
㈠、被告於108年11月23日上午9時22分許，駕駛車牌號碼000-000
    0號自用小客車，沿經雲林縣○○鄉○○村○○路○○○○○○○○○路00號
    處時，本應注意汽車廻車前，應暫停並顯示左轉燈光或手勢
    ，看清無來往車輛，並注意行人通過，始得迴轉，而依當時
    天候晴，日間自然光線、柏油路面乾燥無缺陷、無障礙物而
    視距良好等情，又無不能注意之情事，竟疏未注意而貿然迴
    轉，適有原告騎乘車牌號碼000-000號普通重型機車行經該
    處閃避不及，兩車發生碰撞（下稱本件車禍），原告因而受
    有左側近端骨折之傷害。被告因本件車禍致原告受傷，經本
    院以109年度交易字第393號刑事（下稱本件刑事）判處犯過
    失傷害罪刑確定。
㈡、依本件車禍道路交通事故現場圖中，原告騎乘之機車與被告
    所駛之轎車是由南往北同向行駛，兩車距離有5公尺之遠，
    案發後在現場，原告詢問被告說：我騎機車經過你的轎車時
　　，你並未打左轉燈號，所以我才騎車經過，且我離你的轎車
    這麼遠，你為何會開車從後面撞到我呢？被告告之，因其當
    下車上載其女兒，要到附近秀玲髮廊整理頭髮，在車内與女
    兒低頭交談而未察看前方路況，以致肇事。被告轎車要左轉
    而未打左轉燈號，且在車内與其女兒低頭交談而未察看車前
    路況，此乃此次車禍之主因，而原告早已騎機車經過被告轎
    車之後，被告轎車才左轉從面撞到原告機車，原告何來未注
    意前車狀況並隨時採取必要之安全措施之責？　　
㈢、按因故意或過失，不法侵害他人之權利者，負損害賠償責任
　　。又不法侵害他人之身體或健康者，對於被害人因此喪失或
    減少勞動能力或增加生活上之需要時，應負損害賠償責任。
    不法侵害他人之身體、健康者，被害人雖非財產上之損害，
    亦得請求賠償相當之金額。被告因上開駕駛上過失，不法侵
    害原告受有上開傷害，被告應依民法第184條、第193條第1
    項及第195條第1項等規定負損害賠償責任。茲臚列原告所受
    之損害如下:
  ⒈醫療費用:原告因本件車禍受傷，分別至:
　⑴中國醫藥大學北港附設醫院（下稱北港媽祖醫院）治療支付
    醫療費用6,098元，其中109年8月16日之急診費用，係此次
    車禍造成左側脛骨近端骨折，腳傷未癒左腳無力，致使清晨
    入厠跌倒，送醫急診之費用，請就醫費用應予准許。
  ⑵四湖元氣堂中醫治療支付醫療費用28,600元，其中消腫材料
    費27,600元，係因原告本身患有乾燥症，車禍開刀後傷口發
    炎疼痛，腫脹難消，經親友介紹因而前往就醫治療，並經陳
    明樂醫師診治，服用消腫止痛中藥湯包，對腳傷之疼痛，實
    有療效，原告初期不知藥包功效如何，故僅服用少量，後來
    感覺效果顯著，且以求病情疼痛減輕早日復原，後期才大量
    服用，應准予原告費用之請求。
　⑶口湖任安診所治療支付醫療費用500元。
　⑷和平國術館治療支付醫療費用36,000元。
　  原告因車禍開刀躺床休養無法行動，經其推拿才能緩解疼痛
　　。讓其腿部經脈通暢，不致日後因腳傷無法活動，導致左腳
    肌肉萎縮而無法行走，此和平國術館有全國推拿復健埶照，
    因其有效所以病患都不遠千里前來尋求推拿復健，台灣已經
    有全民健保之制度，若非其推拿復健對跌倒損傷、經脈腫脹
    減輕疼痛有效，誰願意自費前往尋求推拿復健？而原告業經
    和平國術館之推拿復健後，左腳才能稍微走動，下床如厠，
    此項費用乃是原告確實為推拿復健之花費，應准原告費用之
    請求。　
  ⒉看護費用:
　　原告身體一向硬朗健康，手腳行動方便，自從本件車禍骨折
    折開刀後，導致行動不便無法自理生活，出院在家療養，前
    兩個月期間皆由原告兒子居家照顧看護，另因本村村民家中
    有申請伊甸基金會之居家照服員到家服務，故經其單位督導
    蔡淑卿小姐偕同口湖鄉公所社會課人員到府評估申請，鑑定
    為長照服務第四級，委請伊甸社會福利基金會服務人員到府
    幫忙打掃並料理餐食，再經雲林縣長期照顧管理中心評估為
    長照第三級，因而支付居家照護費用122,000元、伊甸長照
    費用11,012元。
  ⒊醫療器材等雜費:10,215元。
　⒋往返門診合理交通費:24,800元。
　　原告居住在口湖鄉港東村，處海邊偏鄕地帶，不像大都市交
    通方便，當地亦無合法計程車可乘，且原告雖原本手腳靈活
　　，行動自如，但因年紀大的人最怕跌倒受傷，開刀後因腳傷
    未癒不良於行，且原告不識字，所以每次皆須有專人用輪椅
    接送就醫，每次就醫來回、待診、檢驗、打針、領藥所花之
    時間皆超過3至4小時以上，故此項費用，實乃包括車資及雇
    請專人全程接送陪同就醫之費用。在此更正此項交通費用名
    稱為專人輪椅接送陪同就醫及交通車資之費用，懇請鈞院明
    鑑，准予原告費用之請求。
　⒌減少工作能力之損失（照顧鰻魚池雇工費用）:　　　
　　原告係26年出生，車禍發生時雖已82歲，但原告未出車禍前
　　，手腳方便行動自如，從年輕時即從事魚塭卷殖事業維生，
    不僅有雲林縣陸上養殖登記證為憑，而且養鰻外銷需經口湖
    鄉第二鰻蝦生產合作社之檢驗窗口才能外銷日本，而其生產
    合作社所出具之養殖證明書，實足以證明原告確有從事鰻魚
    養殖生產之能力。自從本件車禍骨折開刀後，腳傷後需休養
　　，不宜劇烈負重，因此無法致其魚塭搬運飼料，管理鰻魚事
    業，需另請工人暫代管理魚塭工作之費用180,000元。又因
    鰻魚養殖成本很高易被偷竊，所以日間不僅要有專人看顧飼
    養，夜間更要巡邏防盜，若不是雇用熟悉可靠之人，則易被
    監守自盗而遭損失。所以雇用家屬曾華為返鄉養殖鰻魚之工
    作，其受雇之薪資月薪30,000元比其在北部薪水為低，懇請
    鈞院鑑察，請准予原告費用之請求。　　
　⒍後續醫療費用:　
　　原告雖然身體健康，但因其患有乾燥症，傷口極易難癒，所
    以自車禍開刀後，腳傷仍未痊癒，行走無力不能站久，對原
    告健康造成不可恢復之傷害，至今仍在繼續治療中，經北港
    媽祖醫院骨科主任曾準醫師説:原告需每三個月注射骨針一
    次，每日需服用鈣粉營養品，才能加強因車禍受傷左腳脛骨
    之骨質，有利其受傷脚部行動之恢復，原告年紀已大，不堪
    車禍骨折、跌倒受傷之苦，對原告健康之恢復已造成不可逆
    之傷害，每次就診皆須專人輪椅接送陪同就醫、車資及門診
    費用。其後續醫療費用10萬元實乃不足表達其後繼之醫療花
    費，懇請鈞院明鑑，准予其費用之請求。
　⒎精神慰撫金:20萬元。　
 　 被告其三名子女都年過30歲，皆多已成家、立業，夫家雙親
    已故，皆不需其撫養，在刑事庭時，被告皆以其保險公司無
    法給付為由，而願將罰款上繳國庫亦不願和解。而原告車禍
    時雖已82歲，但其手腳靈活行動自如，不僅能經營管理鰻魚
    養殖之生產工作，亦能自行料理其日常生活之所需，經此車
    禍後，造成原告迄今行走不便，亦無法完全自理其生活上之
    所需，對年紀大的人來説，手腳健全行動自如乃其一生最大
    的資產，因此車禍對其事業及健康造成無法恢復的傷害，使
    其身體及精神上的傷害亦無法用言語表達其萬分之一，懇請
    鈞院明鑑，請准予其精神撫慰金之請求。
　⒏關於被告於108年11月29日所支付80,895元之金額，係原告車
    禍開刀手術及住院期間雇用看護之費用，不包括在此次原告
    醫療請求賠償之金額内。
　⒐綜上，本件請求賠償總金額應為719,225元（計算式:6,098+
　　28,600+500+36,000+122,000+11,012+10,215+24,800+180,0
    00+100,000+200,000=719,225）。
㈣、並聲明:
　⒈被告應給付原告719,225元，及自起訴狀繕本送達之翌日起至
    清償日止，按年息百分之5計算之利息。
　⒉請准供擔保宣告假執行。
　⒊訴訟費用由被告負擔。　　　　
二、被告之答辯:
㈠、過失責任：按損害之發生或擴大，被害人與有過失者，法 院
    得減輕賠償金額或免除之（民法第217條定有明文）。原告
    駕駛普通重型機車，未注意車前狀況且未隨時採取必要之安
    全，應負肇事因素，即應負部分過失責任；是本件原告就本
    件車禍之發生與有過失，而有過失相抵規定之適用；故乃懇
    請鈞院按交通部公路總局嘉義區監理所嘉雲區車輛行車事故
    鑑定會（下稱嘉雲區行車故鑑定會）鑑定意見的雙方肇事責
    任之歸屬比例，即本件車禍被告認定應負六成肇事責任，原
    告應負四成肇事責任。
㈡、按依民法第193條第1項規定：「不法侵害他人之身體或健康
    者，對於被害人因此喪失或減少勞動能力或增加生活上之需
    要時，應負損害賠償責任」，惟仍以合理必要之範圍為限即
    應以醫療上之必要為限。
　⒈醫療費用部份:
　⑴北港媽祖醫院:此部份除原告109年8月16日的急診300元因不
    知係何疾病住院，即無法確認與本件事故相關，且原告亦未
    證明係因本件事故所致，因此被告爭執，即原告此部份請求
    被告就5,798元不爭執。
  ⑵元氣堂:此部份除健保費用10,00元不爭執外，其中的消腫材
    料費27,600元係自費藥，非健保所認定之合理必要費用，且
    因原告未證明為醫療上合理必要；又因原告初期至中期僅需
    6片至15片，後期卻需20片至40片明顯不符合常理，故此自
    費藥布是否確為醫療上合理必要，顯有證明之必要，此部份
    請原告證明，若原告無法證明，則懇請鈞院駁回。
  ⑶任安診所:500元部份被告不爭執。
  ⑷和平國術館:36,000元部分為民俗療法，非由合格醫師等醫 
    事人員在醫療機構執行之醫療行為，此非醫療上合理之必 
    要，懇請鈞院駁回。
  ⒉看護費用:此部份原告僅提出請求明細並未敍明理由及請求權
    為何？
  ⑴居家照護費用122,000元:
    原告依北港媽祖醫院109年4月17日及110年3月31日的診斷書
    上明白記載「宜用輔具助行」且其係一下肢骨折，可知其與
    生活上全需由專人照護不同，況且原告所提出居家照護薪資
    收入證明係私文書，且曾國郎為原告的兒子，因此被告爭執
    該文書之真正。又依上述可知原告是否確有此支出顯非無疑
　　，此部份請原告證明，若原告無法證明，則懇請鈞院駁回。
    又因在家看護係由家屬提供看護者，其看護能力與看護之内
    容，究不能與專業看護人員等同視之，在家療養時尚不需特
    殊專業之醫療照顧，而屬日常生活上之輔助照護，且原告夜
    間休息時間實不需人看護，況且原告傷勢亦非嚴重程度已致
    完全不能自理生活，應以一日1,200元計算為妥適；因此若
    原告無法證明，則被告同意此部份請求的看護費用72,000元
    不爭執，其餘部份被告爭執。
  ⑵伊甸長照費用11,012元部份:
    原告依北港媽祖醫院109年4月17日及110年3月31日的診斷書
    上明白記載「…出院後宜專人看護照護2個月…。」，今原告
    係108年11月29日出院，依上述診斷書記載兩個月係自108年
    11月29日至109年1月28日止，而原告請求的單據係109年2月
    起支出，則伊甸照服員、督導或社會科人員，是否有相關之
    醫生執照或文件可證明專業度，此部份請原告證明為確為本
    件事故所致且為合理必要，若原告無法證明，則懇請鈞院駁
    回。
  ⒊醫療器材等雜費10,215元部份:
  ⑴樂護冰溫兩用敷袋、石膏鞋、助行器及便盆共計2,458元，被
    告不爭執，其餘部份原告應證明為醫療上合理之必要，若原
    告無法證明，則懇請鈞院駁回。
　⑵雲絲頓淡菸、硬吸管與AIRWAVER等明顯與原告傷勢無關，懇
    請鈞院駁回。
　⑶油資部份其請求權為何?且原告應證明為醫療上合理必要，懇
    請鈞院駁回。
  ⒋交通費用24,800元部份:
  ⑴原告雖提出自行計算的計程車費用，可知其並未乘坐計程車
　　，又因損害賠償係填補其損害，若原告無此支出即無損害，
    此部份請原告證明確有此支出，若原告無法證明，則懇請鈞
    院駁回。
  ⑵又依大都會計程車線上車資計算，原告住家至北港媽祖醫院
    單趟為420元、至元氣堂診所單趟305元及至任安診所單趟為
    100元，而原告此部份請求明顯高於上開費用，可證原告確
    無此部份之支出。
　⑶若鈞院仍認原告得請求，又依其所提出油單可知原告係自行
    開車前往，因此被告同意以一公里5元計算油資，超過部份
    懇請鈞院駁回。
　⒌減少工作能力之損失180,000元部份:　
  ⑴原告事故時高齡84歲已逾退休年齡19年，依一般社會常理已
    無勞動能力，雖原告提出雲林縣陸上魚塭養殖漁業登記證，
    然此僅能證明其有此一漁業登記證，並不能證明原告確有勞
    動能力，此部份請原告證明，若原告無法證明，則懇請鈞院
    駁回。
  ⑵又原告雖提出同居家人切結書證明其確有支出，然此為私文
    書，且其為同居家屬為簽立，明顯係臨訟製作，因此被告否
    認其真正，此部份請原告證明、若原告無法證明，則懇請鈞
    院駁回。
  ⒍後續的醫療費用10萬元部份:
    此為原告自己預估並無任何證據證明，此部份請原告證明，
    若原告無法證明，則懇釣院駁回。
  ⒎精神慰撫金20萬元部份：
  ⑴按慰藉金之賠償須以人格權遭遇侵害，使精神上受有痛苦為
    必要，其核給之標準固與財產上損害之計算不同，然非不可
    斟酌雙方身分資力與加害程度，及其他各種情形核定相當之
    數額，最高法院51年臺上字第223號著有判例可資參照。
  ⑵被告高中肆業，從事養殖漁業，每月收入約40,000 元，有三
    名子女及雙親需撫養。又被告事發當下即留於現場，於犯罪
    偵查機關未發覺前自首而接受裁判，而原告驟予請求20萬元
    之慰撫金，實屬過高。且被告對於本次事故亦深感自責，精
    神壓力不亞於原告，故乃懇請鈞院斟酌上開情形，酌減原告
    之精神慰撫金之請求。
  ⒏被告於108年11月29日曾給付80,895元之賠償金予原告（醫療
    費用及看護費用），此部份懇請鈞院由原告所得請求之損害
    額應扣除被告已給付之賠償金。
  ⒐綜上所述，本件原告請求無理由，並聲明:
  ⑴原告之訴及其假執行之聲請均駁回。
  ⑵訴訟費用由原告負擔。
三、兩造爭執及不爭執事項:
㈠、不爭執事項:
　  本件有如本件刑事判決犯罪事實所載之交通事故，並致原告
    受傷的事實。
㈡、爭執事項：　　
  ⒈本件雙方的肇事責任比例為何？
  ⒉原告的各項請求是否有理由？　　　
四、本院之判斷:
㈠、原告主張被告於108年11月23日上午9時22分許，駕駛車牌號
    碼000-0000號自用小客車，沿經雲林縣○○鄉○○村○○路○○○○○○
    ○○○路00號處時，本應注意汽車廻車前，應暫停並顯示左轉
    燈光或手勢，看清無來往車輛，並注意行人通過，始得迴轉
    ，而依當時天候晴，日間自然光線、柏油路面乾燥無缺陷、
    無障礙物而視距良好等情，又無不能注意之情事，竟疏未注
    意而貿然迴轉，適有原告騎乘車牌號碼000-000號普通重型
    機車行經該處閃避不及，兩車發生碰撞，原告因而受有左側
    近端骨折之傷害。被告因前揭過失行為，經本件刑事判決判
    處被告犯過失傷害罪刑確定等情，為兩造所不爭執，並有本
    件刑事判決、兩造於本件刑事之偵審筆錄、談話紀錄表、道
    路交通事故現場圖、道路交通事故調查表㈠㈡、現場照片、當
    事人酒精測定紀錄表、道路交通事故肇事人自首情形紀錄表
    、當事人登記聯單、雲林縣○○○道路○○○○○○○○○○○○○○○○○○○○○
    ○○○○路○○○○○○○號查詢汽車、機車駕駛執照、肇事人自首情
    形紀錄表、原告受傷及現況照片等附於雲林縣警察局北港分
    局雲警港偵字第1090006623號刑案偵查卷宗（下稱警卷，第
    1-23、26、28-30頁）、臺灣雲林地方檢察署109年度偵字第
    42
　　20號偵查卷（下稱偵查卷，第17-18頁）、本件刑事審判卷
    （第31-46、51-55、63-65頁）及本院卷（第11-13、45-51
    、197-201頁）可參，足信屬實。
㈡、按因故意或過失，不法侵害他人之權利者，負損害賠償責任
    。汽車、機車或其他非依軌道行駛之動力車輛，在使用中加
    損害於他人者，駕駛人應賠償因此所生之損害。但於防止損
    害之發生，已盡相當之注意者，不在此限。又不法侵害他人
    之身體或健康者，對於被害人因此喪失或減少勞動能力或增
    加生活上之需要時，應負損害賠償責任。不法侵害他人之身
    體、健康者，被害人雖非財產上之損害，亦得請求賠償相當
    之金額，民法第184條第1項前段、第191條之2、第193條第1
    項及第195條第1項前段分別定有明文。查被告駕車由南往北
    方向行經雲林縣○○鄉○○村○○路00號處，本應注意汽車廻車前
    ，應暫停並顯示左轉燈光或手勢，看清無來往車輛，並注意
    行人通過，始得迴轉，又無不能注意之情事，竟疏未注意而
    貿然迴轉，因而發生本件車禍，致原告受有上開傷害，為在
    汽車使用中加損害於他人，且被告未能證明其於防止損害之
    發生，已盡相當之注意，為因過失不法侵害原告之權利，應
    依上開規定，賠償原告因此所生之損害。因此，原告本於上
    開侵權行為法之規定，請求被告負損害賠償責任，於法有據
    。
㈢、惟按負損害賠償責任者，除法律另有規定或契約另有訂定外
　　，應回復他方損害發生前之原狀。第一項情形，債權人得請
    求支付回復原狀所必要之費用，以代回復原狀。損害賠償，
    除法律另有規定或契約另有訂定外，應以填補債權人所受損
    害及所失利益為限，同法第213條第1、3項及第216條第1項
    亦有明文規定。即損害賠償，請求支付回復原狀所必要之費
    用，以代回復原狀者，應以必要者為限。茲依上開規定，逐
    項審酌原告所請求之各項損害賠償金額有無理由如下:
  ⒈醫療費用部分:
　⑴北港媽祖醫院6,098元: 
　　原告主張其因本件車禍受傷，計支付醫療費用6,098元，並
    提出北港媽祖醫院收據17紙為證（本院卷第53-69、131頁）
    ，被告對其中5,798元部分不爭執，對於109年8月16日之急
    診費300元，則否認係本件車禍所受損害。查原告雖表示係
    因腳傷未癒左腳無力，致使清晨入厠跌倒送醫之費用等語。
    然原告上開跌倒已距本件車禍發生時間（108年11月23日）
    將近9月，並已逾醫師囑言需專人照顧及休養之6個月期間，
    難認有相當之因果關係，故原告於北港媽祖醫院之醫療費用
    損害應為5,798元，超過部分，不應准許。
　⑵四湖元氣堂中醫診所28,600元:
　　原告主張其至四湖元氣堂中醫治療支付醫療費用28,600元乙
    情，雖據提出元氣堂中醫診所診斷證明書、收據、自費用藥
    明細為憑（本院卷第71-79頁）。然被告辯稱除其中掛號及
    自付額等合計1,000元不爭執外，否認其餘消腫止痛材料費2
　　7,600元為必要費用等語。而原告主張因本身患有乾燥症，
    車禍開刀後傷口發炎疼痛，腫脹難消，經親友介紹因而前往
    就醫治療，並經陳明樂醫師診治，服用消腫止痛中藥湯包，
    對腳傷之疼痛，實有療效，原告初期不知藥包功效如何，故
    僅服用少量，後來感覺效果顯著，且以求病情疼痛減輕早日
    復原，後期才大量服用云云。然依一般傷患復原之狀況，應
    隨治療期間而逐漸好轉，惟觀原告所提出之自費用藥明細所
    示（本院卷第79頁），原告之用藥卻逐漸增加，有違常理，
    故應於原告出院後二個月內即109年1月29日前之費用為必要
　　，依此計算等於5,100元（計算式:34x150=5,100）。因此，
    原告於元氣堂中醫診所之必要醫療費用應為6,100元（計算
    式:1,000+5,100=6,100），超過部分，應屬無據。
　⑶口湖任安診所500元
　　原告主張支付醫療費用500元，並提出任安診所診斷證明書
    、健保申報明細表為憑（本院卷第81-83頁），被告對此不
    爭執，應予准許。
　⑷和平國術館36,000元:　
　　原告主張因車禍開刀躺床休養無法行動，經其推拿才能緩解
    疼痛。讓其腿部經脈通暢，不致日後因腳傷無法活動，導致
    左腳肌肉萎縮而無法行走，原告業經和平國術館之推拿復健
    後，左腳才能稍為走動，下床如厠云云，並提出和平國術館
    收據、台灣省國術會損傷推拿整復委員會傷情說明書為憑（
　　本院卷第85-87頁）。然為被告所否認，而推拿係屬民俗療
    法，非由合格醫師等醫事人員在醫療機構執行之醫療行為，
    此非醫療上合理必要行為，故此部分費用之請求，不應准許
　　。
　⒉看護費用合計133,012元:　
　　原告主張自從本件車禍骨折折開刀後，導致行動不便無法自
    理生活，出院在家療養，前兩個月期間皆由原告兒子居家照
    顧看護，以每日2000元計算，至109年1月31日共61日合計12
　　2,000元;另109年2月起申請居家照服員到家服務，因而支付
    居家照護費用122,000元、伊甸長照費用11,012元等語，並
    提出原告兒子曾國郎手寫之照護薪資收入證明、雲林縣長期
    照顧管理中心（口湖衛生所）訪視紀錄單、伊甸社會福利基
    金會收據、雲林縣長期照顧服務申請書等件為證（本院卷第
    89-99、207頁）。然為被告所否認。查依原告所提出上開北
    港媽祖醫院所出具之診斷書載明:「…108年11月29日出院，
    供住院7天，出院後宜專人看護照護2個月…出院後建議休養6
    個月不宜劇烈負重，宜用輔具助行…。」等語。並參酌原告
    發生本件車禍時已82歲高齡等情，認原告於出院後二個月有
    專人看護之必要;之後至六個月休養期間屆滿（即109年5月2
    9日）有長照服務之必要。因此，原告請求上開期間之看護
    費用合計125,415元（計算式:122,000+227+1,153+1,055+
　　980=125,415），應屬必要，應予准許。被告空言否認，為
    無可採。原告超過部分之請求，亦無理由
　⒊醫療器材等雜費10,215元:　　　
  　原告主張共支出10,215元，但因原告兒子探病順便買香菸，
    所以也列入云云，並提出電子發票證明聯、北港仁一醫院醫
    療費用收據等影本為憑（本院卷第103-109頁）。被告抗辯
    除樂護冰溫兩用敷袋、石膏鞋、助行器及便盆等共計2,458
    元，被告不爭執外，其餘非為醫療上合理之必要費用等語。
    查除上開被告所不爭執之費用外，北港仁一醫院之醫療費用
    180元合計2,638元（計算式：2,458+180＝2,638），應屬合
    理之必要費用，應予准許外。其餘物品、油資等部分，原告
    未證明為醫療上之合理必要費用，應予剔除，故原告此部分
    之損害為2,638元，超過部分之請求，不予准許。
　⒋往返門診合理交通費用24,800元:
　　原告主張居住在口湖鄉港東村，處海邊偏鄕地帶，不像大都
    市交通方便，當地亦無合法計程車可乘，開刀後因腳傷未癒
    不良於行，且原告不識字，所以每次皆須有專人用輪椅接送
    就醫，每次就醫來回、待診、檢驗、打針、領藥所花之時間
    皆超過3至4小時以上，故此項費用，實乃包括車資及雇請專
    人全程接送陪同就醫之費用等語，並提出原告女兒曾秋桂手
    寫之收據3紙為證（本院卷第113-115頁）。然原告於出院後
    61天（至109年1月31日）既已有專人看護，自應由該看護人
    員陪同就醫;之後至六個月期滿（至109年5月29日）亦有長
    照居家看護，該看護費用應包括陪同就醫部分，況原告應已
    逐漸復原，故被告辯稱應參照大都會計程車線上車資計算，
    原告住家至北港媽祖醫院單趟為420元（來回840元）、至任
    安診所單趟為100元（來回200元）、元氣堂診所單趟305元
    （來回610元）計算，應屬可採。而原告至北港媽祖醫院就
    診次數有12次、至任安診所就診次數為6次、至元氣堂中醫
    診所就診11次，依此計算，原告所受交通費用之損害總計為
    17,990元【計算式:(840x12)+(200x6)+(610x11)=17,990】
　　，超過部分之請求，為無理由。
　⒌減少工作能力之損失（照顧鰻魚池雇工費用）180,000元:  
    原告主張車禍發生時雖已82歲，但原告未出車禍前，手腳方
    便行動自如，從年輕時即從事魚塭養殖事業維生，自從本件
    車禍骨折折開刀後，腳傷後需休養，不宜劇烈負重，因此無
    法致其魚塭搬運飼料，管理鰻魚事業，需另請工人暫代管理
    魚塭工作，所以雇用家屬曾華為返鄉養殖鰻魚之工作，其受
    雇之薪資月薪30,000元，共支出180,000元云云，並提出保
    證責任雲林縣第二鰻蝦生產合作社養殖證明書、雲林縣陸上
    魚塭養殖漁業登記證及曾華為手寫之薪資收入證明等為憑（
　　本院卷第117-121、209-211頁）。然為被告所否認，而原告
    所提出之養殖證明書、養殖漁業登記證，無法證明原告確有
    勞動能力;且原告已82歲之高齡，其主張還有勞動能力云云
    ，有違社會一般常情，礙難採信。
　⒍後續醫療費用10萬元:　
　　原告主張因其患有乾燥症，傷口極難癒合，所以自車禍開刀
    後，腳傷仍未痊癒，行走無力不能站久，對原告健康造成不
    可恢復之傷害，至今仍在繼續治中，經北港媽祖醫院骨科主
    任曾準醫師説:原告需每三個月注射骨針一次，每日需服用
    鈣粉營養品，才能加強因車禍受傷左腳脛骨之骨質，有利其
    受傷脚部行動之恢復，故後續醫療費用100,000元實有必要
    云云，惟為被告所否認。而原告並未提出任何證據佐證，北
    港媽祖醫院診斷證明書上亦無上開後續治療之記載，故原告
    此部分之請求，應非必要之醫療費用，故難允許。
　⒎精神慰撫金部分20萬元:
　　查一般人受有身體上之傷害，均會產生精神上之痛苦。因此
　　，原告主張其因本件車禍受傷，受有非財產（精神）上之損
    害，足以採信。爰審酌兩造於本件車禍之行為情節、原告所
    受之傷害、治療，與兩造之年齡、學歷、工作及有如卷附資
    料所示之社會經濟、身分、地位等一切情狀，認原告主張其
    所受精神上損害為20萬元，應屬相當。　
　⒏綜上所述，原告因本件車禍共受有358,441元之損害（計算式
    :5,798+6,100+500+125,415+2,638+17,990+20萬=358,441
　　）。原告超過上開部分之主張，為無理由。
㈣、次按損害之發生或擴大，被害人與有過失者，法院得減輕賠
    償金額，或免除之，民法第217條第1項定有明文。又汽車行
    駛時，駕駛人應注意車前狀況及兩車並行之間隔，並隨時採
    取必要之安全措施，不得在道路上蛇行，或以其他危險方式
    駕車，道路交通安全規則第94條第3項定有明文。原告雖主
    張本件車禍之發生，係被告所駕駛之轎車要左轉未打左轉方
    向燈，且在車内與其女兒低頭交談，未察看車前路況為此次
    車禍之主因，而原告所騎機車已經過被告的轎車後，被告轎
    車才左轉從側面撞到原告機車，原告沒有未注意前車狀況並
    隨時採取必要安全措施之過失責任等語。然依警卷所附本件
    車禍之道路交通事故現場圖、現場照片所示，本件車禍係被
    告駕駛自小客車在現場迴轉時，其所駕駛自小客車之左前側
    保險桿碰撞原告所騎乘機車之右後側車身而發生;且肇事時
    被告所駕小客車之車身與馬路約有7、80度夾角，已將近垂
    直。被告既是駕車迴轉，其車速應該不快，而原告於警詢時
    亦自陳其當時之車速約每小時10至20公里，則以上開肇事後
    之現場研判，原告驕機車未通過被告所駕駛之自小客車時，
    被告之小客車應已有左轉之跡象，原告未能注意該車前狀況
　　，並採取必要之安全措施，致發生本件車禍，自與有過失。
    因此，本件車禍之發生，係被告駕駛自用小客車，行經無號
    誌路口，未看清來往車輛即往左迴車，應負主要之過失責任
　　；原告騎乘普通重型機車，行經無號誌路口，未注意車前狀
    況，並隨時採取必要之安全措施，應負次要之過失責任，嘉
    雲區行車事故鑑定會鑑定意見亦同此認定，有該鑑定書附卷
    可參（本院卷141-144頁）。審酌兩造於本件車禍發生之上
    開過失情節，認原告應自負10%之過失責任、被告負90%之過
    失責任為相當。依此計算，被告應賠償原告因本件車禍所受
    之損害為322,597元（計算式:358,441x90%=322,596.9，元
    以下四捨五入）。
㈤、至被告抗辯108年11月29日曾給付80,895元之賠償金予原告（
    醫療費用及看護費用），應由原告所得請求之損害額扣除乙
    情。原告主張該費用係支付原告車禍開刀手術及住院期間之
    看護費用，不包括在此次原告請求之範圍等語，並提出北港
    媽祖醫院住院醫療收據、惠和企業社收據為證（本院卷第13
    1頁）。查上開收據分別記載住院醫療費用為67,695元、看
    護費為13,200元，合計為80,895元，核與原告之主張一致
　　，且本件請求之金額並未包括上開費用，亦有上開醫療費用
    收據等可證，故被告此部分之抗辯為無理由。
㈥、末按負損害賠償責任者，因回復原狀而應給付金錢者，自損
    害發生時起，加給利息。應付利息之債務，其利率未經約定
　　，亦無法律可據者，週年利率為5%，民法第213條第2項及第
    203條分別定有明文。據此，原告就被告應給付之金額，請
    求被告自起訴狀繕本送達翌日即110年3月19日起至清償日止
　　，按週年利率5%計算之利息，於法有據。
五、從而，原告本於侵權行為之法律關係，請求被告給付322,59
    7元，及自110年3月19日起至清償日止，按年息5%計算之利
    息，為有理由，應予准許。原告超過上開範圍之請求，為無
    理由，應予駁回。
六、原告雖陳明願供擔保，聲請宣告假執行。然本件係就民事訴
    訟法第427條第1項訴訟適用簡易程序所為被告部分敗訴之判
    決，依同法第389條第1項第3款規定，應依職權就被告敗訴
    部分宣告假執行。至於原告敗訴部分，其假執行之聲請，已
    失所附麗，應併予駁回。
七、訴訟費用負擔之依據：民事訴訟法第79條。　　
中    華    民    國   110    年    9     月    28    日
                  民事簡易庭    法  官  黃一馨

以上正本係照原本作成
如對本判決上訴，須於判決送達後廿日內向本院提出上訴狀。如
委任律師提起上訴者，應一併繳納上訴審裁判費。
中　　華　　民　　國　　110 　年　　9 　　月　　28　　日
                                書記官　鄭夙惠